【裁判字號】    98,抗,211
【裁判日期】    980911
【裁判案由】    拍賣抵押物
【裁判全文】
臺灣板橋地方法院民事裁定               98年度抗字第211號
抗  告  人  甲○○
相  對  人  南山人壽保險股份有限公司
法定代理人  乙○○
上列當事人間拍賣抵押物事件，抗告人對於中華民國98年8 月4
日本院板橋簡易庭98年度司拍字第1383號裁定提起抗告，本院裁
定如下：
    主  文
抗告駁回。
抗告程序費用新臺幣壹仟元由抗告人負擔。
    理  由
一、抗告意旨略以：抗告人雖遲繳，但未不繳，僅因經濟不景氣
    影響收入，但仍努力補足遲繳部分。且完全負擔相對人加追
    之遲延利息。相對人之保險公司通知續保之繳費通知已繳納
    至99年6 月1 日，足以證明抗告人有誠意繼續繳納應償之債
    務，且相對人也接受，爰依法提出抗告等語，並聲明求為廢
    棄原裁定。
二、按抵押權人，於債權已屆清償期而未清償者，得聲請法院拍
    賣抵押物，就其賣得價金而受清償；又不動產所有人設定抵
    押權後，得將不動產讓與他人。但其抵押權不因此而受影響
    ，民法第873 條第1 項、第867 條分別定有明文；此等規定
    於最高限額抵押權亦有準用，此觀同法第881 條之17即明。
    次按抵押權人依民法第873 條第1 項規定聲請拍賣抵押物係
    屬非訟事件，法院所為准駁之裁定，無確定實體法上法律關
    係存否之性質，於債權及抵押權之存否無既判力，故袛須其
    抵押權已經依法登記，且債權已屆清償期而未受清償，法院
    即應為准許拍賣抵押物之裁定，至對於此項法律關係有爭執
    之人，應另提起訴訟，以資解決，不得僅依抗告程式聲明其
    爭執，並據為廢棄拍賣裁定之理由（最高法院51年10月8 日
    民刑庭總會會議決議(三)參照）。
三、本件相對人主張：其對抗告人有原裁定所載之債權，並以原
    裁定主文所示之不動產設定本金最高限額新臺幣（下同）42
    0 萬元之抵押權，且經依法登記，茲抗告人對相對人負債3,
    127,212 元，已屆清償期而未受清償等情，有相對人提出之
    他項權利證明書、不動產登記簿謄本、抵押權設定契約書、
    其他約定事項及貸款約定書等影本為證。惟查聲請拍賣抵押
    物係屬非訟事件，法院僅得為形式上之審查，且法院所為准
    駁之裁定，無確定實體法上法律關係存否之性質，於債權及
    抵押權之存否並無既判力，已如前述，抗告人就上開爭執事
    項，應另行起訴，以求解決，茲乃提起抗告，請求廢棄原裁
    定，不能謂有理由，應予駁回。
四、據上論結，本件抗告為無理由，依非訟事件法第46條、第21
    條第2 項、第24條第1 項，民事訴訟法第495 條之1第1項、
    第449 條第1 項、第78條，裁定如主文。
中    華    民    國    98    年    9     月    11    日
                民事第三庭    審判長法  官  朱耀平
                                    法  官  劉以全
                                    法  官  楊千儀
上為正本係照原本作成。
如不服本裁定，僅得於收受本裁定正本送達後10日內，以適用法
規顯有錯誤為理由，向本院提出再抗告狀（須依相對人人數附具
繕本及繳納再抗告裁判費新臺幣1,000 元），經本院許可後始可
再抗告。
中    華    民    國    98    年    9     月    11    日
                                    書記官  劉鴻傑


司法院資訊處製作；財團法人民間司法改革基金會備份。
